臺灣板橋地方法院交通事件裁定　　　 100年度交聲字第1049號
原處分機關　交通部公路總局臺北區監理所
異　議　人　楊冀華
即受處分人
上列異議人即受處分人因違反道路交通管理處罰條例事件，對於
交通部公路總局臺北區監理所於民國100 年3 月17日所為之裁決
處分（北監營裁字第裁40-A1A145976號），聲明異議，本院裁定
如下：
    主  文
異議駁回。
    理  由
一、聲明異議意旨略以：異議人即受處分人楊冀華於駛入肇事路
    口前已減速慢行，且係在觀看左右兩側後方駛入而突然遭他
    車撞擊，如認伊真有違規情事，理應由員警藉科學舉證方式
    加以證明，絕不得任意引誘、教唆非屬現行犯之伊認罪，並
    在不符合逕行舉發要件情形下對伊進行裁罰，又伊先前即要
    求舉發與裁決機關提供證據，然均未獲回應，此舉同有違行
    政程序法之規定，倘有關機關無法舉證，自應撤銷原處分，
    另為不罰之諭知，為此聲明異議云云。
二、按汽車行至無號誌或號誌故障而無交通指揮人員指揮之交岔
    路口，支線道車應暫停讓幹線道車先行。未設標誌、標線或
    號誌劃分幹、支線道者，少線道車應暫停讓多線道先行；車
    道數相同時，轉彎車應暫停讓直行車先行；同為直行車或轉
    彎車者，左方車應暫停讓右方車先行，道路交通安全規則第
    102 條第1 項第2 款定有明文；又汽車駕駛人，爭道行駛而
    有支線道車不讓幹線道車先行，或少線道車不讓多線道車先
    行，或車道數相同時，左方車不讓右方車先行之情形者，處
    新臺幣（下同）600 元以上1,800 元以下罰鍰，並應記違規
    點數1 點，道路交通管理處罰條例第45條第9 款、第63條第
    1 項第1 款分別定有明文。
三、本件異議人於民國99年12月15日13時20分許，騎乘車號K2B-
    308 號重型機車，沿臺北市○○路○段126 巷由東向西駛經
    與仁愛路四段27巷之交岔路口時，與沿仁愛路四段27巷由北
    向南直行至該路口之車號1710-HE 號自小客車發生碰撞，而
    為臺北市政府警察局交通警察大隊（下稱原舉發機關）事後
    掣製北市警交大字第A1A145976 號舉發違反道路交通管理事
    件通知單（下稱舉發通知單），舉發異議人其時存有「車道
    數相同時，左方車不讓右方車先行」之違規情事。嗣異議人
    於舉發通知單所載應到案日期前提出申訴，交通部公路總局
    臺北區監理所（下稱原處分機關）乃於100 年3 月17日依道
    路交通管理處罰條例第45條第9 款、第63條第1 項第1 款（
    原處分機關所製作之北監營裁字第裁40-A1A145976號違反道
    路交通管理事件裁決書中漏載後者款次）規定，裁處異議人
    罰鍰600 元，並記違規點數1 點，異議人則在收受裁決書之
    法定期間內聲明異議等情，有前開舉發通知單、裁決書及異
    議人歷次提出之異議狀等資料影本附卷可稽。
四、經查：
（一）異議人確曾於99年12月15日13時20分許，騎乘車號K2B-30
      8 號重型機車，沿臺北市○○路○段126 巷由東向西駛經
      與仁愛路四段27巷之交岔路口時，與沿仁愛路四段27巷由
      北向南直行至該路口之車號1710-HE 號自小客車發生碰撞
      肇事，而該交岔路口並無號誌，且據異議人機車之行進方
      向以觀，相較於與之發生碰撞另輛汽車，異議人所騎機車
      應屬「左方車」等情，凡此本為異議人所不否認之事，且
      有本院依職權調取之原舉發機關提供關於本件事故製成之
      道路交通事故調查報告表、道路交通事故現場圖、道路交
      通事故補充資料表及交通事故談話紀錄表暨現場照片等在
      卷可稽，堪信屬實。
（二）又依道路交通事故現場圖、道路交通事故調查報告表（一
      ）及卷附照片可知，事故發生之交岔路口並無號誌，亦未
      劃分支、幹線道，同為直行車之兩車交會時，右方車原即
      有優先通行之路權，況查，異議人所騎機車因碰撞受損之
      處位於車頭，而自右方駛來車號1710-HE 號自小客車受損
      部位則為左側前輪上方之葉子板，由是除可認異議人之機
      車在碰撞之前應仍未完全駛入上開路口外，亦足證異議人
      斯時必不曾先行採取停等查看之防範動作，苟非如是，其
      在起步確認之際，又豈能對右方將有汽車駛來一事毫無感
      覺，該處依現場照片所示，既無因道路彎曲致生判斷死角
      之相關狀況，異議人所持其前已減速並予觀察往來車輛之
      說實屬無稽。基此，異議人對其未在進入上述交岔路口前
      暫停先讓右方之車輛駛過此節，至少亦存疏忽之過失違規
      情事，要無可議。
（三）異議人又表示本件並無錄影或相片等物可憑以認定違規情
      事，證據應有不足，但按交通違規事實往往驟然而現、稍
      縱即逝，若硬性要求舉發員警不分違規情節，一律必須預
      留證據，俾便事後提出供法院審查，除有現實技術可行性
      之困難外，勢更將大幅提高交通管理之行政成本，並嚴重
      削弱道路交通管理之行政效能，且舉發交通違規行為之處
      分亦屬行政行為，除應遵循公正、公開與民主之程序，確
      保依法行政之原則，以保障人民權益，亦應兼顧提高行政
      效能，是以原舉發機關所憑關於異議人之違規判斷，經核
      既與現存證據之綜合呈現不生矛盾，自不得任由異議人空
      言本件未曾錄影或拍照存證以為恣意指摘。再者，原舉發
      機關係在其主管業務範圍內，憑據如上事證確認異議人之
      違規行為後，另依違反道路交通管理事件統一裁罰基準及
      處理細則第6 條第2 項規定，予以有別於當場或逕行舉發
      之職權處置，其適法性應無可懷疑，異議人錯將道路交通
      管理處罰條例第7 條之2 逕行舉發要件套用於此，尚有誤
      會。至異議人另稱原舉發、處分機關違法引誘、教唆其違
      規，因不見異議人舉證以實，所提質疑原難盡信，縱使前
      開機關真有未應異議人請求提供所需資料之情節，充其量
      亦僅涉及相關承辦人員之行政責任追究問題，與本件異議
      人之違規認定實無牽連，異議人漏見此點，猶藉陳詞再行
      爭執，同非可取。
五、綜上，異議人確有在車道數相同時，左方車不讓右方車先行
    之違規行為，原處分機關乃依道路交通管理處罰條例第45條
    第9 款、第63條第1 項第1 款規定，裁處異議人罰鍰600 元
    ，並記違規點數1 點，依法核無違誤，從而，本件異議為無
    理由，應予駁回。
據上論斷，應依道路交通事件處理辦法第18條，裁定如主文。
中    華    民    國   100    年    5     月    11    日
                  交通法庭  法  官  盧軍傑
上列正本證明與原本無異。
如不服本裁定，應於裁定送達後五日內敘明抗告理由，向本院提
出抗告狀。
                            書記官  周玉茹
中    華    民    國   100    年    5     月    11    日